【裁判字號】    98,上,129
【裁判日期】    990323
【裁判案由】    侵權行為損害賠償
【裁判全文】
臺灣高等法院臺南分院民事判決  98年度上字第129號
    上  訴  人  丁○○
                戊○○
    訴訟代理人  裘佩恩  律師
                林志雄  律師
    被上 訴 人  癸○○
                辛○○
                己○○
                庚○○
    兼  共  同
    訴訟代理人  壬○○
上列當事人間因侵權行為損害賠償事件，上訴人對於中華民國98
年5月27日臺灣臺南地方法院第一審判決（98年度重訴字第79號
）提起上訴，本院於99年3月9日言詞辯論終結，判決如下︰
    主      文
原判決關於命上訴人連帶給付被上訴人癸○○、己○○、壬○○
、辛○○、庚○○按序超過新台幣肆拾陸萬元、陸拾陸萬玖仟陸
佰參拾柒元、貳拾玖萬伍仟零參拾參元、貳拾柒萬元、貳拾柒萬
元本息部分，及各該部分假執行之宣告，暨訴訟費用（除確定部
分外）之裁判均駁回。
上開廢棄部份，被上訴人在第一審之訴及假執行之聲請均駁回。
其餘上訴駁回。
第一審（除確定部分外）、第二審訴訟費用，由上訴人連帶負擔
二十分之十九，餘由被上訴人負擔。
    事實及理由
一、被上訴人主張：上訴人丁○○於民國（下同）97年6月27日
    17 時許，駕駛車牌號碼E4-2251號自小貨車，沿臺南縣仁德
    鄉○○村○○街457巷南向北行駛，途經該巷與行大街之無
    號誌交岔路口時，未注意車前狀況及行至無號誌之交岔路口
    ，支線道應暫停讓幹線道車先行，而撞及沿行大街西向東行
    經該路交岔路口騎乘腳踏車之被害人陳盧月，致陳盧月人車
    倒地，受有頭部撞挫傷等之傷害，經送往臺南市立醫院急救
    ，仍於97年7月2日因顱內出血不治死亡，其刑責部分業經判
    刑確定。而上訴人戊○○為丁○○之僱佣人，就本件執行職
    務所生損害，自應與丁○○連帶負損害賠償責任。被上訴人
    癸○○為被害人陳盧月之配偶、其餘被上訴人為被害人之子
    女，爰依民法第184條第1項前段、第191條之2、第188條第1
    項前段、第192條第1項、第194條等規定，侵權行為損害賠
    償之法律關係，訴請上訴人連帶賠償被上訴人己○○新台幣
    （下同）1,620,671元（醫療費用10,656元、殯葬費410,015
    元及精神慰撫金120萬元）；壬○○1,226,350元（殯葬費用
    26,350元、精神慰撫金120萬元）；癸○○、辛○○、庚○
    ○精神慰撫金按序200萬元、120萬元、120萬元，扣除已領
    取汽車強制保險金150萬元每人各分受之30萬元後，被上訴
    人己○○、壬○○、癸○○、辛○○、庚○○各為1,320,67
    1元、726,350元、170萬元、90萬元、90萬元本息，並願供
    擔保，請准宣告假執行。（原判決命上訴人應給付被上訴人
    己○○、壬○○、癸○○、辛○○、庚○○各720,671元、3
    26,355元、50萬元、30萬元、30萬元，暨均自98年5月21日
    起算之法定遲延利息，駁回被上訴人其餘之訴後，被上訴人
    就敗訴部份未聲明不服而告確定，上訴人則就敗訴部分，提
    起上訴）原審判命給付並無不合，答辯聲明求為判決：(一)上
    訴駁回。(二)第二審訴訟費用由被上訴人負擔。
二、上訴人丁○○未於最後言詞辯論期日到庭，惟據其前此到庭
    所為陳述及聲明如下，以：當時伊係幫專門向魚塭買虱目魚
    的魚販戊○○，因魚塭老闆之請載送捕魚工具到魚塭讓晚上
    捕魚的人使用，在下班後發生的；係戊○○應各魚塭主之請
    託後安排，找伊幫忙載送漁具或擾魚，嗣代各魚塭主發給薪
    水等語。上訴人戊○○則以：否認有僱用丁○○，事故當天
    丁○○所駕駛之車號E4-2551號自小貨車亦非伊所有，車禍
    當時並非是幫伊送貨去魚塭；伊僅有介紹丁○○幫塭主從事
    魚塭捕魚前之擾魚讓魚群胃腸物排清工作，係由魚塭主人寄
    伊轉交給丁○○應得報酬等語。並均稱：被上訴人請求之精
    神慰撫金請求過高，且被害人陳盧月未注意車前狀況，亦有
    過失等語置辯。上訴聲明均求為判決：(一)原判決不利於上訴
    人部份廢棄。(二)上開廢棄部分，被上訴人在原審之訴及假執
    行之聲請，均駁回。(三)第一、二審訴訟費用由被上訴人負擔
    。
三、被上訴人主張：上訴人丁○○於97年6月27日17時許，駕駛
    車牌號碼E4-2251號自小貨車，沿臺南縣仁德鄉○○村○○
    街457巷南向北行駛，途經該巷與行大街之無號誌交岔路口
    時，未注意車前狀況及行至無號誌之交岔路口，支線道應暫
    停讓幹線道車先行，而撞及沿行大街西向東行經該路交岔路
    口騎乘腳踏車之被害人陳盧月，致陳盧月人車倒地，受有頭
    部撞挫傷等之傷害，經送醫急救，仍於97年7月2日因顱內出
    血不治死亡。又上訴人丁○○因上開行車事故，因違反道路
    交通規則第94條第3項及第102條第1項第2款規定，所涉業務
    過失致人於死刑責，業經原審刑事庭判處有期徒刑一年確定
    在案。被上訴人癸○○為被害人陳盧月之配偶、被上訴人己
    ○○、壬○○、辛○○、庚○○為被害人陳盧月之子女。被
    上訴人己○○因本事故為被害人支出醫療費用10,656元、殯
    葬費410,015元、壬○○支出殯葬費26,350元等事實，為上
    訴人所不爭執，並有被上訴人提出之台南市立醫院診斷證明
    書、戶籍謄本、住院收據、急診收據、收據估價單、統一發
    票、喪葬服務證明單及規費收據影本共24紙在卷可稽（見附
    民卷第9-26頁），並經本院依職權調取本院97年度交訴字第
    103號刑事全卷內附道路交通事故現場圖、調查報告表、事
    故現場蒐證照片、臺南市立醫院法醫參考病歷摘表、臺灣臺
    南地方法院檢察署檢察官督同法醫師勘驗筆錄、相驗屍體證
    明書、檢驗報告書及相驗照片等件、復有臺灣省臺南區車輛
    行車事故鑑定委員會98年10月19日南鑑字第0985903183號函
    暨檢送之鑑定意見書可稽，堪信為真實。
四、按因故意或過失，不法侵害他人之權利者，負損害賠償責任
    。不法侵害他人致死者，對於支出醫療及增加生活上需要之
    費用或殯葬費之人，亦應負損害賠償責任；被害人對於第三
    人負有法定扶養義務者，加害人對於該第三人亦應負損害賠
    償責任；另不法侵害他人致死者，被害人之父、母、子、女
    及配偶雖非財產上之損害，亦得請求賠償相當之金額。民法
    第184條第1項前段、第192條第1、2項、第194條分別定有明
    文。本件車禍之發生乃因上訴人丁○○之過失行為而肇致，
    並因此致被害人陳盧月死亡，已如上述，其間自有相當因果
    關係。被上訴人分別為被害人陳盧月之配偶及子女，已如前
    述，自得依上開規定請求上訴人等負連帶侵權行為損害賠償
    責任。有關被上訴人因而所受損害金額，分述如下：
    (一)被上訴人己○○因本件車禍事故為被害人陳盧月支出醫療
      費用10,656元、殯葬費410,015元，被上訴人壬○○為之
      支出殯葬費26,350元等事實，為上訴人所不爭執，如前所
      述，經核被上訴人所提出之台南市立醫院診斷證明書，其
      所支出之醫療費用10,656元之損害，應堪認屬實。又由被
      上訴人所提出台南市立醫院收據2紙、禮品行收據、租車
      公司估價單、骨灰位費用暨其管理費統一發票、欣和興金
      香舖收據、禮儀社收據、喪葬服務證明單、轉約合議書，
      火化場規費收據及殯儀館規費收據暨明細表等各件在卷可
      稽（見原審卷第57頁至71頁），所支出之殯葬費用均屬必
      要，主張受有該部分之損害，應可採信。
    (二)精神慰撫金部分：被上訴人癸○○為被害人陳盧月之配偶
      ，結縭多年，育有4名子女，因上訴人之過失晚年喪偶、
      天人永隔，精神上自受有極大之痛苦；被上訴人己○○、
      壬○○、辛○○、庚○○為被害人之子女，因上訴人之過
      失而遭喪母之痛，未能盡天倫之樂，是其請求精神慰撫金
      ，均屬有據。被上訴人癸○○於被害人死亡時為73歲，國
      小肄業，職業為農耕，97年度有利息所得8萬餘元，有坐
      落台南縣仁德鄉房屋2筆及建田旱原地10筆，現值1,704萬
      餘元；被上訴人己○○大學畢業，從事電子業，97年度有
      薪資金利息及股利等所得122萬餘元，有坐落台南市小
      東里房屋及土地各2筆、國瑞汽車1輛、並投資股票100萬
      餘元；被上訴人壬○○大學畢業，在銀行工作，97年度有
      薪資金利息及股利等所得114萬餘元，有坐落台北縣板
      橋市房屋及土地各1筆，並股票投資1萬餘元；被上訴人辛
      ○○大學畢業，任公職，97年度有金、薪資及利息所得
      90萬餘元，無財產資料；被上訴人庚○○大學畢業，從事
      教職，97年度有營利股利及利息等所得7萬餘元，有國瑞
      汽車2輛，並股票投資8萬餘元；上訴人丁○○係高職畢業
      ，97年度無所得資料，有坐落高雄縣梓官鄉房屋、土地各
      1筆現值236萬餘元及鈴木汽車1輛；上訴人戊○○97年度
      有股利及利息所得14萬餘元，坐落高雄縣梓官鄉建田旱雜
      地22筆現值2,513萬餘元及股票投資92萬餘元；有原審調
      取之稅務電子閘門財產所得調件明細表及上訴人丁○○個
      人基本資料查詢結果等在卷可考（見原審重訴卷第101-12
      5頁）。爰審酌兩造之學識、經濟、身分狀況，及被上訴
      人所受精神痛苦之程度等一切情狀，認被上訴人癸○○所
      受精神慰藉金損害以80萬元為適當，被上訴人己○○、壬
      ○○、辛○○、庚○○所受精神慰藉金損害各以60萬元為
      適當。
    (三)是本件被上訴人所受之損害金額：
      癸○○為80萬元（精神慰撫金）。
      己○○為1,020,671元（醫療費用10,656元、殯葬費用
      410,015元、精神慰撫金60萬元）。
      壬○○為626,350元（殯葬費用26,350元及精神慰撫金60
      萬元）。
      被上訴人辛○○、庚○○各為60萬元。
五、按損害之發生或擴大，被害人與有過失者，法院得減輕賠償
    金額或免除之，民法第217條第1項定有明文。又殯葬費用之
    損害賠償請求權與被害人子女之非財產上損害賠償請求權，
    為間接被害人得請求賠償之特例，雖均為間接被害人固有之
    權利，然其權利既係基於侵權行為之規定而發生，自應負擔
    直接被害人之過失；倘直接被害人於損害之發生或擴大與有
    過失時，依公平原則，亦應有民法第217條過失相抵規定之
    適用，最高法院著有73年台再字第182號判例意旨足參。
    (一)按汽車行駛時，駕駛人應注意車前狀況，並隨時採取必要
      之安全措施；汽車行駛至無號誌交岔路口，支線道車應暫
      停讓幹線道車先行。道路交通安全規則第94條第3項、第1
      02條第1項第2款分別定有明文。上訴人丁○○為汽車駕駛
      人，自應注意及此。又本件事故發生當時天候雨、日間自
      然光線、柏油路面濕潤、無缺陷、道路無障礙物、視距良
      好，有上揭道路交通事故調查報告表(一)及上揭道路交通事
      故現場蒐證照片在卷可參（見相驗卷第6、23、24頁），
      是應無不能注意之情事，然卻疏未注意上揭交通安全規則
      ，駕駛上開自小貨車沿臺南縣仁德鄉○○村○○街457巷
      南向北行駛，途經該巷與行大街之無號誌交岔路口時，竟
      不慎撞及被害人陳盧月所騎乘之腳踏車，致被害人陳盧月
      人車倒地，受有頭部撞挫傷之傷害，嗣因顱內出血不治死
      亡，是上訴人丁○○於本件車禍之發生，顯有過失。
    (二)次按基於交通安全考量，道路交通安全規則第94條第3項
      注意車前狀況規定精神，亦為慢車駕駛人行車中隨時應注
      意之事項，以確保其行車安全。經查，被害人陳盧月騎乘
      腳踏車沿行大街西向東接近交岔路口前，由該路段所設反
      光鏡，已可預見上訴人丁○○所駕車輛行進狀況，而得注
      意危險，採取相關應變措施防免事故發生，參以當日雖天
      候雨，然視距屬良好，並無不能注意之情事，有道路交通
      事故現場圖可稽，被害人陳盧月能注意而未注意，已違反
      注意車前狀況義務。本件行車事故，經函請行車事故鑑定
      委員會鑑定肇事責任，經認「丁○○駕駛小貨車，支線道
      車未讓幹道車先行，為肇事主因。陳盧月乘騎腳踏車，未
      注意車前狀況，為肇事次因。」、「丁○○駕駛小貨車，
      行經無號誌交岔路口，支線道車未暫停讓幹道車先行，為
      肇事主因。陳盧月乘騎腳踏車，行經無號誌交岔路口，未
      充分注意車前狀況，為肇事次因。」有臺灣省臺南區車輛
      行車事故鑑定委員會98年10月19日覆議字第0985903183號
      函、及臺灣省車輛行車事故覆議鑑定委員會98年12月1日
      覆議字第0986204498號函附鑑定意見書在卷可按(見本院
      卷第186-187、208-209頁）。臺灣省車輛行車事故覆議鑑
      定委員會99年1月19日覆議字第0996200177號函稱：「以
      本案情節而論，陳盧月騎乘腳踏車於即將進入路口之時，
      如能提高警覺充分注意路口（路口設有反光鏡供用路人先
      行預見）各方向有無即將接近之危險狀況，並及時妥採煞
      車等安全措施，應能防免可預見之事故發生，故陳盧月騎
      乘腳踏車，客觀上並非完全無肇事責任。」等語（見本院
      卷第245頁）。均採相同意見可參，足認被害人就本事故
      之發生因未注意車前狀況，亦有過失。上訴人抗辯稱被害
      人陳盧月與有過失，尚非無據。被上訴人主張被害人陳盧
      月並無過失云云，委無足採。
    (三)經查肇事現場之行大街為幹道，行大街457巷為支道，有
      台南縣警察局歸仁分局98年12月7日南縣歸警五字第09800
      22166號函附圖在卷可按（見本院卷第219-220頁）。肇事
      之上訴人丁○○於第一次警訊時即對警方所繪製之現場圖
      承認與事故現場相符（見相驗卷第10頁）。而現場照片亦
      顯示自小貨車正前方撞擊腳踏車，且腳踏車之前半輪已逾
      貨車正前方（見相驗卷第23頁）。年逾67歲之被害人陳盧
      月（民國○○年○月○○日生，有其身分證影本附於相驗卷第
      20頁）乘騎腳踏車車速應不至於太快，其沿幹道在已進入
      並在通過交岔路口時，右側遭自小貨車碰撞（丁○○警訊
      自承自小貨車車頭與腳踏車右車身發生撞擊）等情。參以
      被害人陳盧月雖未能提高警覺由路口反光鏡充分注意路口
      各方向有無即將接近之危險狀況，及時妥採煞車等安全措
      施，客觀上不能認完全無肇事因素，然其為路權歸屬；相
      較於上訴人丁○○之支線道車未讓幹道車先行，又以自小
      貨車車頭撞擊腳踏車右車身。是應可認上訴人丁○○為
      本件車禍事故之肇事主因，應負95%之責任；而被害人陳
      盧月則稍有疏忽，應負5%之責任。
    (四)從而，被上訴人就本件行車事故所受之損害金額，亦應負
      擔直接被害人陳盧月與有過失之結果。據此被上訴人得請
      求上訴人賠償之金額：
      1.癸○○為76萬元（80萬元×95%＝76萬元）。
      2.己○○為969,637元（1,020,671×95%≒969,637）。
      3.壬○○為595,033元（626,350×95%≒595,033）。
      4.辛○○、庚○○各為57萬元（60萬元×95%＝57萬元）
        。
六、按被保險汽車發生汽車交通事故，受益人得在本法規定之保
    險金額內，直接向保險人請求給付保險金；保險人依本法規
    定給付之保險金，視為加害人或被保險人損害賠償之一部分
    ，加害人或被保險人受賠償請求時，得扣除之。又按死亡給
    付之受益人，為受害人之繼承人。強制汽車責任保險法第28
    條、第30條、第10條第2款分別定有明文。
    本件被上訴人癸○○為被害人陳盧月之配偶、被上訴人己○
    ○、壬○○、辛○○、庚○○為被害人陳盧月之子女，已如
    前述，又業已受領強制汽車責任保險之保險金150萬元，並
    已平均分配每人受分30萬元之事實，為被上訴人所自承，揆
    諸前開說明，被上訴人各受分配30萬元之保險金，自應視為
    上訴人應給付賠償金額之一部分予以扣減，則被上訴人各得
    請求上訴人丁○○賠償之金額：
    1.癸○○為46萬元（76萬元－30萬元＝46萬元）。
    2.己○○為669,637元（969,637－300,000＝669,637）。
    3.壬○○為295,033元（595,033－300,000＝295,033）。
    4.辛○○、庚○○各為27萬元（57萬元－30萬元＝27萬元）
      。
七、上訴人王瑋宗為上訴人王志強之僱用人：
    (一)按受僱人因執行職務，不法侵害他人之權利者，由僱用人
      與行為人連帶負損害賠償責任。民法第188條第1項定有明
      文。此條項所稱之「受僱人」，並非僅限於僱傭契約所稱
      之受僱人，凡客觀上被他人使用為之服勞務而受其監督者
      均係受僱人。又所謂「受僱人因執行職務不法侵害他人之
      權利」，不僅指受僱人因執行其所受命令，或委託之職務
      自體，或執行該職務所必要之行為，而不法侵害他人之權
      利者而言，即受僱人之行為，在客觀上足認為與其執行職
      務有關，而不法侵害他人之權利者，就令其為自己利益所
      為亦應包括在內（參照最高法院57年台上字第1663號、42
      年度台上字第1224號判例意旨）。受僱人即濫用職務或利
      用職務上之機會及與執行職務之時間或處所有密切關係之
      行為，其在外形之客觀上足認為與執行職務有關，而不法
      侵害他人之權利者，即令其係為自己利益所為之違法行為
      ，亦應包括在內（最高法院91年度台上字第2627號判決）
      。
    (二)查上訴人丁○○初於原審刑事庭審理時陳稱：伊受僱瑋宗
      企業社，負責人戊○○，係臨時工，伊當時是幫忙送貨載
      去魚塭；如果漁塭主人需要工人，就請瑋宗企業社戊○○
      去找工人，案發當日伊是受戊○○之請去魚塭載漁網，工
      資確實是戊○○發放的，是臨時性的，平時只要有工作，
      伊就開小貨車去載漁網，主要工作就是開小貨車負責載漁
      網等語（見刑事一審卷25、44頁），明確陳稱係受上訴人
      戊○○所指示工作並為之服勞務，受其指揮監督及自其受
      領報酬。又稱其與上訴人戊○○工作已1年多，工作內容
      係載運工具至漁塭並從事捕魚前之裝設馬達船筏繞行魚塭
      驅趕魚群擾魚之捕魚準備工作，與漁塭主人並不認識，工
      作地點不一，都是依戊○○指示把貨載到各不同漁塭處，
      報酬都是戊○○發放，只是最近才知道錢是魚塭主人給的
      等語（見原審卷第84、85、95頁）。復稱：當天是戊○○
      叫伊去甲○○漁塭擾魚，平常都是戊○○叫伊去魚塭擾魚
      ，1天1個漁塭八百元，每週與戊○○結算工資1次（本院
      卷第178頁）。證人即在本件車禍事故後，才受戊○○邀
      請幫忙的子○○證稱：戊○○要伊與所指定魚塭主約定時
      間去擾魚，每週再按工作數量結算工資，通常均不認識魚
      塭主，不清楚其與魚塭主如何給錢等語（見本院卷第68-6
      9頁），與上訴人丁○○此部分陳述內容相符。證人即魚
      塭塭主甲○○亦證稱：伊養魚十餘年，出售成魚時魚販戊
      ○○會請人先至魚塭擾魚，再從購魚價款每次扣減一千元
      為代價，伊不認識擾魚者姓名及電話，不知魚販要找何人
      擾魚，丁○○當天是去伊漁塭擾魚等語（本院卷第176-17
      7頁）。證人即魚塭塭主乙○○證稱：伊大都透過魚販戊
      ○○請人擾魚，不知丁○○手機或聯絡電話亦未曾直接找
      過，擾魚費用係由魚販在賣魚貨款扣減等語（本院卷第72
      -73頁）。由彼等所述去魚塭從事擾魚工作，係由戊○○
      指派並與之結算給付報酬，與擾魚者彼此不認識，此要與
      證人甲○○及上訴人丁○○所述擾魚工作情形相符，益證
      丁○○所述屬實。
    (三)證人吳忠良證稱：工作內容與領取工資和子○○相同，擾
      魚工作通常由戊○○安排，伊會記錄工作數量，大部分塭
      主會將工資交由戊○○轉交等語（見本院卷第70-71 頁）
      。證人吳忠良既稱工作內容與領取工資和子○○相同，竟
      稱有半數塭主會直接找伊等並直接付款，又說大部分塭主
      會將工資由戊○○轉交等，此證言自相矛盾，不可採信。
      證人即上訴人丁○○之兄戊○○之堂兄之丙○○證稱：魚
      塭塭主要將虱目魚賣給為魚販的戊○○，才會找伊等去擾
      魚、裝魚，係戊○○在貨款扣減代塭主轉交之工資後計算
      的，丁○○並非戊○○直接僱用等語（見本院卷第73-74
      頁）。其個人就上訴人間有無僱佣關係之判斷何能遽採。
    (四)準上可知上訴人丁○○從事載運捕魚工具及擾魚工作，向
      來認定「戊○○」為雇主，客觀上實際係由上訴人戊○○
      指派其工作內容及地點、及每週結算給付工資，並非由魚
      塭塭主指派及給付，況丁○○事故當天之魚塭主甲○○證
      稱不認識丁○○，是上訴人丁○○應係受上訴人戊○○指
      示工作而為戊○○服勞務，戊○○係丁○○之僱用人，堪
      可認定。上訴人戊○○辯稱僅係「介紹」上訴人丁○○從
      事魚塭擾魚工作，即無可採。至於上訴人丁○○所載運捕
      魚擾魚工具之車輛是否為上訴人戊○○所有，亦無礙上開
      認定。本件上訴人丁○○既為上訴人王瑋宗所雇用，而本
      件行車事故係在其受戊○○指示駕駛車輛載送捕魚工具下
      班途中發生，客觀上足認為與執行職務有關，故被上訴人
      主張上訴人戊○○應依民法第188條第1項前段規定，就上
      訴人丁○○之上開過失致被害人陳盧月死亡而對被上訴人
      應賠償金額，連帶負侵權行為損害賠償責任，應屬有據。
八、綜上所述，被上訴人癸○○、己○○、壬○○、辛○○、庚
    ○○等五人本於侵權行為損害賠償之法律關係，請求上訴人
    按序連帶給付46萬元、669,637元、295,033元、27萬元、27
    萬元，並均自起訴狀繕本送達上訴人翌日即98年5月21日起
    至清償日止，按年息5%計算之利息，為有理由，應予准許。
    逾此所為請求，為無理由，應予駁回。又上開應准許部分，
    應依聲請為准免假執行之宣告。至於被上訴人敗訴部分，其
    假執行之聲請失所附麗，應併予駁回。原審就超過上開應准
    許部分，為上訴人敗訴之判決，並為假執行之宣告，自有未
    洽。上訴意旨就此部分指摘原判決不當，求予廢棄改判，為
    有理由。爰由本院將原審此部分判決及該部分假執行之宣告
    予以廢棄，改判如主文第2項所示。至於上開應准許部分，
    原審判命上訴人給付，並依聲請命供擔保為准免假執行之宣
    告，核無違誤，上訴意旨，就此部分，仍執陳詞，指摘原判
    決不當，求予廢棄，為無理由，應予駁回。
九、本件事證已臻明確，兩造其餘攻擊、防禦方法及所提證據
    ，核與本判決結論無影響，爰不逐一論列，併此敘明。
十、據上論結，本件上訴為一部有理由，一部無理由，應依民事
    訴訟法第463條、第385條第1項前段、第450條、第449條第1
    項、第79條、第85條第1項前段、第2項，判決如主文。
中    華    民    國    99    年    3     月    23    日
                  民事第一庭    審判長法  官    丁振昌

                                      法  官    林永茂

                                      法  官    高明發
上為正本係照原本作成。
上訴人如對本判決上訴，須於判決送達後20日內向本院提出上訴
狀，未表明上訴理由者，應於上訴後20日內，向本院提出理由書
（須附繕本）。依法須繳納裁判費並應委任律師為訴訟代理人，
始得上訴。但合併上訴利益未逾新台幣150萬元者，不得上訴。
被上訴人不得上訴。
中    華    民    國    99    年    3     月    29    日
                                      書記官    陳昆陽
【附記】
民事訴訟法第466條之1：
(1)對於第二審判決上訴，上訴人應委任律師為訴訟代理人。但上
  訴人或其法定代理人具有律師資格者，不在此限。
(2)上訴人之配偶、三親等內之血親、二親等內之姻親，或上訴人
  為法人、中央或地方機關時，其所屬專任人員具有律師資格並
  經法院認為適當者，亦得為第三審訴訟代理人。
民事訴訟法第466條之2第1項：
  上訴人無資力委任訴訟代理人者，得依訴訟救助之規定，聲請
  第三審法院為之選任律師為其訴訟代理人。

司法院資訊處製作；財團法人民間司法改革基金會備份。
